臺灣嘉義地方法院民事判決
110年度嘉小字第768號
原      告  旺旺友聯產物保險股份有限公司


法定代理人  劉自明  
訴訟代理人  彭欣如  
            林柏憲  
被      告  時學麟  
上列當事人間請求損害賠償事件，本院於民國110年9月13日言詞
辯論終結，判決如下：
    主  文
被告應給付原告新臺幣1,746元，及自民國110年8月4日起至清償
日止，按週年利率百分之5計算之利息。
原告其餘之訴駁回。
訴訟費用新臺幣1,000元，其中新臺幣571元由被告負擔，餘由原
告負擔。
本判決原告勝訴部分得假執行。
    事實及理由
一、被告經合法通知，未於言詞辯論期日到場，核無民事訴訟法
    第386條所列各款情形，爰依原告之聲請，由其一造辯論而
    為判決。
二、原告主張：被告於民國108年10月5日中午12時44分許，駕駛
    車牌號碼000-000號車輛，於行經嘉義市西區仁愛路240巷時
    ，因轉彎車輛未禮讓直行車先行而碰撞原告所承保訴外人林
    江月娥所有並由洪毓廷駕駛之車牌號碼000-0000號自用小客
    車（下稱系爭車輛），致系爭車輛受損，經送交國通汽車股
    份有限公司永大保養廠修復，工資費用新臺幣(下同)600元
    、烤漆費用3,765元，維修費用總計4,365元，本件被告為肇
    事主因，應負擔七成肇事責任，故被告應付費用總計3,056
    元。原告本於保險責任已賠付修理費用，爰依保險代位及侵
    權行為之法律關係，提起本件訴訟等語。並聲明：被告應給
    付原告3,056元，及自起訴狀繕本送達翌日起至清償日止，
    按年利率百分之5計算之利息。
三、被告未於言詞辯論期日到場，亦未提出書狀作何聲明或陳述
    。
四、本院得心證之理由：
  ㈠原告主張訴外人洪毓廷與被告於上開時、地發生系爭事故，
    造成系爭車輛受損，原告並已賠付修理費用等事實，業據其
    提出道路交通事故當事人登記聯單、道路交通事故現場圖、
    承保車輛行照、修理費用評估單、發票、理賠計算書、賠償
    給付同意書、彩色車損照片等件為證，並有嘉義市政府警察
    局檢送之道路交通事故現場圖、A3類道路交通事故調查紀錄
    表、車損及道路全景照片在卷可稽。經本院調查前述證據結
    果，認為和原告前開主張相符，且被告也沒有提出任何爭執
    ，應可認定原告前述主張為真實。
  ㈡又原告依侵權行為及保險代位之法律關係，主張本件車禍因
    被告轉彎車輛未禮讓直行車先行而碰撞系爭車輛，其為肇事
    主因，應負七成的肇事責任，而請求被告給付原告3,056元
    等語。經查：
　⒈汽車行駛時，駕駛人應注意車前狀況，並隨時採取必要之安
    全措施，道路安全交通規則第94條第3項定有明文。又道路
    交通標誌標線號誌設置規則第149條第1項第4款規定：【標
    線】依其型態原則上分類如下：四、【標字】以文字或數字
    劃設於路面上，各依規定管制交通；同規則第177條規定：
    「停」標字，用以指示車輛至此必須停車再開。對照道路全
    景照片（本院卷第53至55頁），再參以被告向警方陳稱：伊
    其普通機車從社區車道出口要左轉彎，「不慎」與BAX-2592
    號直行車發生擦撞等語，此有A3類道路交通事故調查紀錄表
    在卷可查（本院卷第47頁），可知訴外人洪毓廷駕駛系爭車
    輛，行經設有「停」標字(為標線型態之一種）之系爭交岔
    路口時，疏未依標線指示在停止線內停車觀察有無來車，仍
    繼續往前行駛，以致與其右方駛來之被告車輛發生本件碰撞
    事故，就路權而言，訴外人洪毓廷未停車再開，其路權較遜
    ，自應負主要之肇事責任，而被告當時駛出社區車道進入系
    爭交岔路口時，則疏未注意車前狀況並採取必要安全措施即
    貿然左轉彎，造成系爭車輛受損，應為次要之肇事責任。依
    照上開說明足以認定被告就本件車禍具有過失，且其過失行
    為與損害之發生兩者間並具相當因果關係。至於原告主張本
    件車禍因轉彎車輛未禮讓直行車先行，被告為肇事主因乙節
    ，然依照道路交通安全規則第102條第1項第11款規定「交岔
    路口因特殊需要另設標誌、標線者，並應依其指示行車」，
    對照系爭交岔路口另設有「停」標字之標線，已如前述，行
    經車輛自應依前開標線指示行車，此與一般交岔路口不同，
    故系爭交岔路口並無同規則第1項第7款「轉彎車應讓直行車
    先行」規定之適用，而應適用同規則第102條第1項第11款之
    規定，是原告前開主張，容有誤會。
　⒉又按因故意或過失，不法侵害他人之權利者，負損害賠償責
    任，為民法第184條第1項所明定。而民法第196條亦有明文
    規定：「不法毀損他人之物者，被害人得請求賠償其物因毀
    損所減少之價額」。而所謂因毀損減少的價額，可以用修復
    費用做為估定的標準。另按被保險人因保險人應負保險責任
    之損失發生，而對於第三人有損失賠償請求權者，保險人得
    於給付賠償金額後，代位行使被保險人對於第三人之請求權
    ；但其所請求之數額，以不逾賠償金額為限，保險法第53條
    第1項亦定有明文。原告主張系爭車輛因本件車禍受損之修
    理費用總計4,365元，其中工資費用600元、烤漆費用3,765
    元之事實，業據其提出估價單為證（見本院卷第15至17頁）
    ，堪信為真。且原告既已支付系爭車輛保險理賠保險金，已
    如前述，則原告本於侵權行為損害賠償及保險代位之法律規
    定，請求被告就系爭車輛之車損負損害賠償責任（即修復費
    用4,365元），於法有據。
　⒊另按損害之發生或擴大，被害人與有過失者，法院得減輕賠
    償金額或免除之，民法第217條第1項定有明文。此項規定之
    目的在謀求加害人與被害人間之公平，倘受害人於事故之發
    生亦有過失時，由加害人負全部賠償責任，未免失諸過酷，
    是以賦與法院得不待當事人之主張，減輕其賠償金額或免除
    之職權。換言之，基於過失相抵之責任減輕或免除，非僅為
    抗辯之一種，亦可使請求權全部或一部為之消滅，故裁判上
    得以職權斟酌之。承前所述，本件車禍之發生係因訴外人洪
    毓廷駕駛系爭車輛行經設有「停」標字之系爭交岔路口時，
    疏未依指示在停止線內停車觀察有無來車自右側車道駛出仍
    繼續行駛，與自社區車道駛出進入系爭交岔路口之被告，也
    疏未注意車前狀況並採取必要安全措施即貿然左轉彎所致，
    而經本院認定訴外人洪毓廷為主要肇事責任、被告為次要肇
    事責任，均應負過失責任。本院衡酌路權分配、被告與訴外
    人洪毓廷之過失程度及原因力之強弱，認為被告就本件車禍
    之結果應負百分之40之過失責任，應屬允當。依此，原告得
    請求之賠償金額為1,746元【計算式：4,365元×0.4】。
  ㈢綜上所述，原告依保險代位及侵權行為之法律關係，請求被
    告給付1,746元，及自起訴狀繕本送達翌日即110年8月4日（
    起訴狀繕本已於110年8月3日送達，見本院卷第33頁）起至
    清償日止，按週年利率百分之5計算之利息，為有理由，應
    予准許。其逾此範圍之請求，則無理由，應予駁回。
五、本判決原告勝訴部分，係適用小額程序所為被告敗訴之判決
    ，依民事訴訟法第436條之20規定，應依職權宣告假執行。
六、訴訟費用負擔之依據：依民事訴訟法第79條及同法第436條
    之19條第1項規定，確定本件訴訟費用額為第一審裁判費1,0
    00元，應由兩造依其勝敗比例分擔，即被告負擔571元【計
    算式：1,746÷3,056×1,000 ≒571（小數點以下四捨五入）】
    ，餘由原告負擔。
中　　華　　民　　國　　110 　年　　9 　　月　　27　　日
                  臺灣嘉義地方法院嘉義簡易庭
                                  法　官　周欣怡
以上正本係照原本作成。
如對本判決上訴，須於判決送達後20日內向本庭（嘉義市文化路
308之1號）提出上訴狀（均須按他造當事人之人數附繕本）。如
委任律師提起上訴者，應一併繳納上訴審裁判費。
民事訴訟法第436條之24第2項規定：對小額程序之第一審裁判之
上訴或抗告，非以其違背法令為理由，不得為之。
中　　華　　民　　國　　110 　年　　9 　　月　　27　　日
                                  書記官  葉芳如